臺灣高等法院刑事判決
109年度上訴字第1669號
上  訴  人  臺灣新北地方檢察署檢察官
被      告  温士鋒



            盧德成



上列上訴人因被告等詐欺案件，不服臺灣新北地方法院108年度
審訴字第2156號，中華民國109年2月3日第一審判決（起訴案號
：臺灣新北地方檢察署108年度偵字第28819號），提起上訴，本
院判決如下：
    主  文
原判決撤銷。
温士鋒犯三人以上共同詐欺取財罪，共肆罪，各處有期徒刑壹年
貳月，應執行有期徒刑壹年陸月。未扣案之犯罪所得新臺幣壹仟
陸佰捌拾壹元沒收，於全部或一部不能沒收或不宜執行沒收時，
追徵其價額。
盧德成犯三人以上共同詐欺取財罪，共肆罪，各處有期徒刑壹年
貳月，應執行有期徒刑壹年陸月。未扣案之犯罪所得新臺幣壹仟
陸佰捌拾壹元沒收，於全部或一部不能沒收或不宜執行沒收時，
追徵其價額。
温士鋒、盧德成如附表四所示部分無罪。 
    事  實
一、温士鋒於民國105年12月間，加入詐騙集團，並招募盧德成
    加入，擔任詐騙集團之車手而與該詐騙集團成員共同意圖為
    自己不法之所有，而基於三人以上共同詐欺取財與隱匿特定
    犯罪所得之去向、所在之犯意聯絡，由不詳真實姓名、年籍
    、綽號「紫羅蘭」、「水晶」、「蘇力」、「綠茶」、「鐵
    公雞」等詐欺集團成年成員，以手機通訊軟體聯絡，將如附
    表一所示之提款卡交與温士鋒，並告知密碼。而詐騙集團成
    員則依如附表二所示之詐騙手法，向如附表二所示之被害人
    等施以詐術，使渠等匯款至詐騙集團指定之帳戶內；而綽號
    「紫羅蘭」、「水晶」、「蘇力」、「綠茶」、「鐵公雞」
    等人再以手機通訊軟體通知温士鋒，嗣温士鋒則指示盧德成
    前往如附表一所示提領地點之自動櫃員機提領款項。待盧德
    成提領完畢後，將款項交與温士鋒確認金額並分派酬勞後，
    温士鋒則以手機通訊軟體與綽號「紫羅蘭」、「水晶」、「
    蘇力」、「綠茶」、「鐵公雞」等人聯絡，約定交付款項之
    地點。嗣因如附表二所示之被害人報警處理，經警調取自動
    櫃員機監視器錄影畫面而查悉上情。
二、案經黃美純、王紀勛、柳珮伶、林晏靚、陳涓容訴由新北市
    政府警察局海山分局報告臺灣新北地方檢察署檢察官偵查起
    訴。
    理  由
壹、證據能力部分
一、本案認定事實所引用屬於傳聞證據之供述證據，檢察官及被
    告温士鋒、盧德成於本院準備期日、審理期日均不爭執其證
    據能力，並同意引用為證據（見本院卷第112頁至第114頁、
    第152頁至第155頁），且本院審酌該等證據資料製作時之情
    況，並無違法不當及證明力明顯過低之情況，認為以之做為
    證據應屬適當，故依刑事訴訟法第159條之5第1項規定，認
    均有證據能力。
二、又本案認定事實所引用之非供述證據，並無證據證明係公務
    員違背法定程序所取得，是依刑事訴訟法第158條之4反面解
    釋，認均得為證據。
貳、有罪部分
一、上開犯罪事實，業據被告温士鋒於原審及本院審判中（見臺
    灣新北地方法院108年度審訴字第2156號卷，下稱原審卷第1
    14頁、第121頁；本院卷第158頁）與被告盧德成於警詢、偵
    查、原審及本院審理時均坦承不諱（見臺灣新北地方檢察署
    107年度偵字第10067號卷，下稱偵10067卷一第9頁至第19頁
    ；偵10067卷二第6頁至第7頁；原審卷第114頁、第122頁；
    本院卷第158頁），核與證人即告訴人黃美純、王紀勛、柳
    珮伶、林晏靚、陳涓容各於警詢時所為之指訴（見偵10067
    卷一第45頁至第47頁、第75頁、第93頁、第97頁至第99頁、
    第185頁至第201頁、第219頁至第231頁）情節相符，並有監
    視器錄影畫面截圖、匯款單據、存摺影本、手機簡訊（見偵
    10067卷第29頁、第35頁至第37頁、第59頁、第87頁、第123
    頁至第131頁）等件在卷可稽，足認被告温士鋒、盧德成之
    自白均與事實相符，堪予採信。是本案事證明確，被告温士
    鋒、盧德成詐欺犯行均堪以認定，應分別依法論科。
二、論罪科刑部分
（一）按刑法之共同正犯，包括共謀共同正犯及實行共同正犯二
      者在內；祇須行為人有以共同犯罪之意思，參與共同犯罪
      計畫之擬定，互為利用他人實行犯罪構成要件之行為，完
      成其等犯罪計畫，即克當之，不以每一行為人均實際參與
      部分構成要件行為或分取犯罪利得為必要（最高法院96年
      度台上字第1882號判決意旨參照）。而共同正犯間，非僅
      就其自己實行之行為負其責任並在犯意聯絡之範圍內，對
      於他共同正犯所實行之行為，亦應共同負責；且其犯意聯
      絡之表示，無論為明示之通謀或相互間有默示之合致，均
      不在此限（最高法院98年度台上字第2655號判決意旨參照
      ）。復按刑法之「相續共同正犯」，就基於凡屬共同正犯
      對於共同犯意範圍內之行為均應負責，而共同犯意不以在
      實行犯罪行為前成立者為限，若了解最初行為者之意思，
      而於其實行犯罪之中途發生共同犯意而參與實行者，亦足
      成立；故對於發生共同犯意以前其他共同正犯所為之行為
      ，苟有就既成之條件加以利用而繼續共同實行犯罪之意思
      ，則該行為即在共同意思範圍以內，應共同負責（最高法
      院98年度台上字第7972號判決意旨參照）。
（二）經查，以目前遭破獲之詐騙集團之運作模式，係先以各種
      方式詐騙被害人，待被害人受騙匯款後，再由擔任車手之
      成員出面負責提款及保管詐騙所得款項之行為，各部分均
      係該詐騙集團犯罪計畫不可或缺之重要環節，而共同正犯
      ，在合意之犯罪計畫內，各自分擔犯罪行為之一部，相互
      利用他人之行為，以達其犯罪之目的者，即應對全部所發
      生之結果，共同負責。次查，被告温士鋒、盧德成明知渠
      等負責持用他人帳戶之提款卡及相對應密碼提領詐欺款項
      後轉交予上游等工作，可能遂行詐欺集團成員詐欺犯罪之
      目的，猶與該詐騙集團之其他成員間彼此分工，雖未參與
      詐騙被害人之環節，惟其應知悉在該詐欺集團所屬成員中
      ，必另有負責以不詳方式實施詐騙之成員，足認渠等係在
      合意的共同犯罪計畫範圍內，各自分擔犯罪行為之一部，
      並相互利用他人之行為，以達遂行犯罪之目的。
（三）次按洗錢防制法業於105年12月28日修正公布，並於106年
      6月28日生效施行。修正前該法將洗錢行為區分為將自己
      犯罪所得加以漂白之「為自己洗錢」及明知是非法資金，
      卻仍為犯罪行為人漂白黑錢之「為他人洗錢」兩種犯罪態
      樣，且依其不同之犯罪態樣，分別規定不同之法定刑度。
      惟洗錢犯罪本質在於影響合法資本市場並阻撓偵查，不因
      為自己或為他人洗錢而有差異，且洗錢之行為包含處置（
      即將犯罪所得直接予以處理）、多層化（即為使偵查機關
      難以追查金流狀況，以迂迴層轉、化整為零之多層化包裝
      方式，掩飾或隱匿特定犯罪所得）及整合（即收受、持有
      或使用他人犯罪所得，使該犯罪所得披上合法之外衣，回
      歸正常金融體系）等各階段行為，其模式不祇一端，上開
      為自己或為他人洗錢之二分法，不僅無助於洗錢之追訴，
      且徒增實務事實認定及論罪科刑之困擾。故而為澈底打擊
      洗錢犯罪，新法乃依照國際防制洗錢金融行動工作組織（
      Financial Action Task Force，下稱FATF）40項建議之
      第3項建議，並參採聯合國禁止非法販運麻醉藥品和精神
      藥物公約及聯合國打擊跨國有組織犯罪公約之洗錢行為定
      義，將洗錢行為之處置、多層化及整合等各階段，全部納
      為洗錢行為，而修正本法第2條規定為：「本法所稱洗錢
      ，指下列行為：一、意圖掩飾或隱匿特定犯罪所得來源，
      或使他人逃避刑事追訴，而移轉或變更特定犯罪所得。二
      、掩飾或隱匿特定犯罪所得之本質、來源、去向、所在、
      所有權、處分權或其他權益者。三、收受、持有或使用他
      人之特定犯罪所得。」以求與國際規範接軌。又因舊法第
      3條所規範洗錢犯罪之前置犯罪門檻，除該條所列舉特定
      嚴重危害社會治安及經濟秩序之犯罪暨部分犯罪如刑法業
      務侵占等罪犯罪所得金額須在新臺幣（下同）5百萬元以
      上者外，限定於法定最輕本刑為5年以上有期徒刑以上刑
      之「重大犯罪」，是洗錢行為必須以犯上述之罪所得財物
      或財產上利益為犯罪客體，始成立洗錢罪，過度限縮洗錢
      犯罪成立之可能，亦模糊前置犯罪僅在對於不法金流進行
      不法原因之聯結而已，造成洗錢犯罪成立門檻過高，洗錢
      犯罪難以追訴。故修正後之新法參考FATF建議，就其中採
      取門檻式規範者，明定為最輕本刑為6個月以上有期徒刑
      之罪，並將「重大犯罪」之用語，修正為「特定犯罪」；
      另增列未為最輕本刑為6個月以上有期徒刑之罪所涵括之
      違反商標法等罪，且刪除有關犯罪所得金額須在5百萬元
      以上者，始得列入前置犯罪之限制規定，以提高洗錢犯罪
      追訴之可能性。從而新法第14條第1項所規範之一般洗錢
      罪，必須有第3條規定之前置特定犯罪作為聯結，始能成
      立。然洗錢犯罪之偵辦在具體個案中經常祇見可疑金流，
      未必瞭解可疑金流所由來之犯罪行為，倘所有之洗錢犯罪
      皆須可疑金流所由來之犯罪行為已經判決有罪確定，始得
      進一步偵辦處罰，則對於欠缺積極事證足以認定確有前置
      犯罪，卻已明顯違反洗錢防制規定之可疑金流，即無法處
      理。故而新法乃參考澳洲刑法立法例，增訂特殊洗錢罪，
      於第15條第1項規定：「收受、持有或使用之財物或財產
      上利益，有下列情形之一，而無合理來源且與收入顯不相
      當者，處6月以上5年以下有期徒刑，得併科新臺幣5百萬
      元以下罰金：一、冒名或以假名向金融機構申請開立帳戶
      。二、以不正方法取得他人向金融機構申請開立之帳戶。
      三、規避第7條至第10條所定洗錢防制程序。」從而特殊
      洗錢罪之成立，不以查有前置犯罪之情形為要件，但必須
      其收受、持有或使用之財物或財產上利益，無合理來源並
      與收入顯不相當，且其財物或財產上利益之取得必須符合
      上開列舉之三種類型者為限。易言之，第15條之特殊洗錢
      罪，係在無法證明前置犯罪之特定不法所得，而未能依第
      14條之一般洗錢罪論處時，始予適用。倘能證明人頭帳戶
      內之資金係前置之特定犯罪所得，即應逕以一般洗錢罪論
      處，自無適用特殊洗錢罪之餘地。例如詐欺集團向被害人
      施用詐術後，為隱匿其詐欺所得財物之去向，而令被害人
      將其款項轉入該集團所持有、使用之人頭帳戶，並由該集
      團所屬之車手前往提領詐欺所得款項得逞，檢察官如能證
      明該帳戶內之資金係本案詐欺之特定犯罪所得，即已該當
      於新法第14條第1項之一般洗錢罪；至若無法將人頭帳戶
      內可疑資金與本案詐欺犯罪聯結，而不該當第2條洗錢行
      為之要件，當無從依第14條第1項之一般洗錢罪論處，僅
      能論以第15條第1項之特殊洗錢罪。另過去實務認為，行
      為人對犯特定犯罪所得之財物或利益作直接使用或消費之
      處分行為，或僅將自己犯罪所得財物交予其他共同正犯，
      祇屬犯罪後處分贓物之行為，非本條例所規範之洗錢行為
      ，惟依新法規定，倘行為人意圖掩飾或隱匿特定犯罪所得
      來源，而將特定犯罪所得直接消費處分，甚或交予其他共
      同正犯，而由共同正犯以虛假交易外觀掩飾不法金流移動
      ，即難認單純犯罪後處分贓物之行為，應仍構成新法第2
      條第1或2款之洗錢行為(本院暨所屬法院108年法律座談會
      刑事類提案第12號研討結果要旨、最高法院108年度台上
      字第1744號判決要旨參照)。經查，被告温士鋒、盧德成
      加入詐欺集團擔任取款之車手，其明知該集團所交付之他
      人金融機構帳戶之提款卡係以不正方法取得，仍持以提領
      詐得款項，所為顯係掩飾不法所得之去向、所在，揆諸前
      開說明，要與洗錢防制法第14條第1項之要件相合。　
（四）核被告温士鋒、盧德成所為，均係犯刑法第339條之4第1 
      項第2款之三人以上共犯詐欺取財罪及洗錢防制法第14條
      第1項之洗錢罪。又詐欺集團成員佯以如附表二「詐騙手
      法」欄所載之事由，向如附表二「被害人」欄所示之告訴
      人行騙，使渠等均陷於錯誤後分多次匯款，各該匯款舉動
      之獨立性甚為薄弱，依一般社會通念難以強行分開，應視
      為數個舉動之接續施行，僅各論以一罪。又被告温士鋒、
      盧德成分別與不詳真實姓名、年籍、綽號「紫羅蘭」、「
      水晶」、「蘇力」、「綠茶」、「鐵公雞」等成年人所屬
      之詐欺集團成員間，就各次犯行互有犯意聯絡及行為分擔
      ，均應論以共同正犯。
（五）且因被告2人所犯三人以上共犯詐欺取財罪及洗錢罪之實
      行行為有部分合致，均屬一行為觸犯數罪名之想像競合犯
      ，應從一重論以三人以上共同詐欺取財罪。又如附表二所
      示之被害人、施用詐術之時間及方式、匯款時間、匯入金
      額及帳戶，既均有別，顯然係對如附表二「被害人」欄所
      示之告訴人基於個別犯意先後所為，是被告温士鋒、盧德
      成所為4次犯行，犯意各別，行為互殊，應各予分論併罰
      。
（六）查被告温士鋒前因妨害風化案件，經臺灣新北地方法院以
      103年度簡字第3622號判決判處有期徒刑3月確定，於103
      年10月2日易科罰金執行完畢，有本院被告前案紀錄表1份
      在卷可按（見本院卷第41頁至第72頁），其於5年以內故
      意再犯本案有期徒刑以上之各罪，為累犯，惟本案與構成
      累犯之妨害風化案件，犯罪類型及罪質均不同，是依釋字
      第775號解釋意旨，無庸依刑法第47條第1項規定，加重其
      刑。
三、撤銷改判之理由
（一）原審以被告温士鋒、盧德成犯加重詐欺取財犯行，均事證
      明確，據以論罪科刑，固非無見。惟查：1.按刑事訴訟法
      第273條之1第1項明文規定須被告所犯為死刑、無期徒刑
      、最輕本刑為3年以上有期徒刑之罪或高等法院管轄第一
      審案件者外之罪，且就被訴事實為有罪之陳述後，始得改
      行簡式審判程序；又依同條第2項規定「法院為前項裁定
      後，認有不得或不宜者，應撤銷原裁定，依通常程序審判
      之」，立法理由例示：「法院嗣後懷疑被告自白是否具有
      真實性，則基於刑事訴訟重在實現正義及發見真實之必要
      ，自以仍依通常程序慎重處理為當；又如一案中數共同被
      告，僅其中一部分被告自白犯罪，或被告對於裁判上一罪
      之案件僅就部分自白犯罪時，因該等情形有證據共通之關
      係，若割裂適用而異其審理程序，對於訴訟經濟之實現，
      要無助益，此時，自亦以適用通常程序為宜」，據此一部
      無罪、免訴或不受理諭知之案件(含一部事實，不另為無
      罪、免訴或不受理諭知之情形)，均不得或不宜為簡式審
      判，法院辦理刑事訴訟案件應行注意事項第139點，亦有
      相同規定。從而法院裁定進行簡式審判程序後，必以被告
      就被訴事實，全部為有罪諭知為限，倘認被告上開有罪之
      陳述仍有疑義或有不宜為有罪實體判決之情形者，自應依
      同條第2項撤銷原裁定，改行通常審判程序，方屬適法（
      本院暨所屬法院94年法律座談會刑事類提案第28號研討結
      果意旨參照）。查檢察官原以被告2人均涉犯刑法第339條
      之4第1項第2款之三人以上共同詐欺取財罪嫌提起公訴，
      原審以被告「就被訴事實為有罪之陳述」，經合議庭裁定
      改由受命法官獨任進行簡式審判程序（見原審審訴卷第11
      7頁），而原審受命法官獨任進行簡式審判程序後，既認
      定被告2人均未自如附表三「匯入帳戶」欄所示帳戶提領
      如附表二「被害人」欄所示告訴人遭詐欺之款項，而不另
      為無罪之諭知（見原審判決書第5頁）及檢察官未能舉證
      證明被告2人自如附表四「提領帳戶」欄所提領之款項係
      如附表二所示被害人遭詐欺而匯入之款項（見原審判決書
      第6頁至第7頁），另諭知此部份無罪，揆諸上開說明，原
      審所踐行之訴訟程序自有違誤之處。2.洗錢防制法第14條
      第1項之洗錢罪，旨在防止特定犯罪不法所得之資金或財
      產，藉由洗錢行為轉換成為合法來源之資金或財產，切斷
      資金與當初犯罪行為之關聯性，隱匿犯罪行為或該資金不
      法來源或本質，使偵查機關無法藉由資金之流向追查犯罪
      者，是行為人主觀上若明知所欲掩飾、隱匿之不法所得係
      源於特定犯罪，且該特定犯罪及其犯罪所得已存在，而行
      為人客觀上有積極為掩飾、隱匿該特定犯罪所得之行為，
      即屬洗錢罪所欲處罰之範疇。查被告温士鋒、盧德成既明
      知所欲掩飾、隱匿之不法所得係源於特定犯罪，且該特定
      犯罪及其犯罪所得已存在，而被告2人客觀上有提款人頭
      帳戶款項，製造金流斷點，而積極為掩飾、隱匿該特定犯
      罪所得之行為，原審漏未論及被告温士鋒、盧德成所犯洗
      錢防制法第14條第1項洗錢罪部分，容有違誤。
（二）檢察官上訴意旨略以：起訴書附表二已列明各被害人之姓
      名、遭詐騙手法、匯款時間、匯款金額及匯入帳戶等，並
      於起訴書犯罪事實欄一敘明被告2人於被害人匯款後之提
      款、交款等犯罪參與方式，是起訴範圍自僅及於起訴書附
      表二被害人匯入，並嗣為被告盧德成以起訴書附表一方式
      所提領者。蓋各被害人匯入款項於人頭帳戶後，因金錢已
      於帳戶中混同，並陸續為詐欺集團成員提領，是起訴書附
      表一所載之提款列表，僅係車手之提款內容，實際起訴範
      圍，自當以起訴書所載各被害人匯款並為車手提領者為準
      ，其餘應認並非起訴範圍。否則起訴及審判之範圍將顯模
      糊，亦使與本件相關然尚未經起訴之潛在被害人或案件難
      以訴追。故原審就非起訴範圍之部分亦為實體之裁判，係
      就未受請求之事項予以判決，而有刑事訴訟法第379條第1
      2款後段規定之判決當然違背法令情形請將原判決撤銷，
      更為適當合法之判決等語。然按法院之審判，應以起訴之
      犯罪事實為其範圍。關於「犯罪事實」應如何記載，法律
      雖無明文規定，然起訴之犯罪事實即法院審判之對象，並
      為被告防禦準備之範圍，倘其記載之內容「足以表示其起
      訴之範圍」，使法院得以確定審理範圍，並使被告知悉因
      何犯罪事實被提起公訴而為防禦之準備，即為已足。亦即
      ，檢察官起訴書所應記載之犯罪事實，苟與其他犯罪不致
      相混，足以表明其起訴之範圍者，其審判範圍既已特定，
      即使起訴書記載粗略未詳或不夠精確，或犯罪之時間、處
      所、方法、被害法益、行為人人數、犯罪之形式（即共犯
      態樣或既、未遂）略有差異，對於犯罪事實之同一性並無
      影響（最高法院107年度台上字第4323號判決意旨參照）
      。由本案起訴書所載之犯罪事實以觀，可知詐欺集團成員
      將如附表一所示之3個帳戶之提款卡均交與被告温士鋒，
      被告温士鋒再令被告盧德成前往如附表一所示之提領地點
      提款，且如附表二所示之被害人陷於錯誤後係將款項匯入
      如附表二所示之帳戶內，依前述文義，已足特定檢察官起
      訴範圍均包含起訴書附表一及附表二所示之全部內容，且
      起訴書證據併所犯法條欄二部分，亦提及「被告温士鋒、
      盧德成自陳其與詐騙集團成員約定之報酬為提領金額之10
      ％，經計算後為新臺幣（下同）3萬8,692元【計算式：386
      ,925×10％=3萬8,692元，元以下捨去不計，起訴書原記載
      之報酬數額與計算式中之比例均有誤載，應予更正】，為
      被告温士鋒、盧德成因本案獲取之犯罪所得」等語，其中
      提領金額386,925元即為被告盧德成於如附表一所示時間
      、地點至各帳戶提領全部款項加總後之數額【計算式：20
      ,005+10,005+20,005+10,005+20,005+9,005+20,005+9,00
      5+20,005+10,005+20,005+20,005+19,005+20,005+10,005
      +20,005+20,005+20,005+20,005+9,005+20,005+10,005+2
      0,005+10,005+805=386,925】，代表如附表一所示之全部
      範圍應均列為被告之犯罪事實，實未限於以如附表二所示
      各被害人匯款並為如附表一所示車手提領者始列入，況於
      原審檢察官陳述起訴要旨時，亦僅表明犯罪事實詳如起訴
      書，亦未提及起訴書之犯罪事實有何需修正或補充之處，
      且被告温士鋒、盧德成均以起訴書所載之犯罪事實暨附表
      一及附表二為答辯範圍，則本案之起訴範圍當包含起訴書
      之全部犯罪事實與附表一、二在內，原審以此為審理範圍
      ，於法並無不合。是檢察官上訴所主張「本件起訴範圍，
      當以起訴書所載各被害人匯款並為車手提領者為準，其餘
      應認並非起訴範圍」等語，容有誤會，固無可採，惟原判
      決既有上開可議之處，即屬無可維持，自應由本院將原判
      決予以撤銷改判。
四、量刑及沒收部份
（一）爰以行為人之責任為基礎，並審酌被告温士鋒、盧德成均
      正值青壯，竟不思循合法正當途徑賺取財富，卻受誘於不
      法利益，先後加入詐騙集團，參與詐欺集團之計畫而分擔
      部分犯行，造成如附表二「被害人」欄所示之告訴人財產
      受有非微之損害，更嚴重影響社會治安，並製造金流斷點
      ，致檢警機關就詐欺所得之去向追查不易，所為實屬違法
      、不當，惟念及被告温士鋒、盧德成參與詐欺集團之程度
      及分工內容，僅屬集團內層級較低之車手角色；兼衡被告
      2人之犯罪動機、目的、手段，暨被告温士鋒自陳高中畢
      業之智識程度，已婚、2個小孩、曾從事眼鏡行銷售工作
      等生活狀況；被告盧德成自陳高中畢業，未婚、曾從事電
      子工程師之工作（見本院卷第114頁）等一切情狀，分別
      量處如主文第二項、第三項所示之刑，再分別定其等應執
      行之刑，以示懲儆。
（二）沒收
    1.按犯罪所得，屬於犯罪行為人者，沒收之；前開之沒收，
      於全部或一部不能沒收或不宜執行沒收時，追徵其價額。
      刑法第38條之1第1項、第3項分別定有明文。又按「任何
      人都不得保有犯罪所得」為普世基本法律原則，犯罪所得
      之沒收、追繳或追徵，在於剝奪犯罪行為人之實際犯罪所
      得（原物或其替代價值利益），使其不能坐享犯罪之成果
      ，以杜絕犯罪誘因，可謂對抗、防止經濟、貪瀆犯罪之重
      要刑事措施，性質上屬類似不當得利之衡平措施，著重所
      受利得之剝奪。然苟無犯罪所得，自不生利得剝奪之問題
      ，固不待言，至二人以上共同犯罪，關於犯罪所得之沒收
      、追繳或追徵，應就各人所分得者為之。又所謂各人「所
      分得」，係指各人「對犯罪所得有事實上之處分權限」，
      法院應視具體個案之實際情形而為認定；倘若共同正犯各
      成員內部間，對於不法利得分配明確時，固應依各人實際
      分配所得沒收。至於共同正犯各成員有無犯罪所得、所得
      數額，係關於沒收、追繳或追徵標的犯罪所得範圍之認定
      ，固非屬犯罪事實有無之認定，並不適用「嚴格證明法則
      」，無須證明至毫無合理懷疑之確信程度，應由事實審法
      院綜合卷證資料，依自由證明程序釋明其合理之依據以認
      定之（最高法院104年8月11日104年度第13次刑事庭會議
      決議、最高法院104年度台上字第3937號刑事判決意旨參
      照）。
    2.查被告温士鋒、盧德成所屬之詐騙集團成員因向如附表二
      「被害人」欄所示之告訴人實施詐欺取財之犯行，隨後由
      車手分別提領後上繳，而被告温士鋒、盧德成於本案均僅
      擔任「車手」，自無可能取得全部之詐騙款項，而起訴書
      證據並所犯法條欄中，雖記載被告温士鋒、盧德成之犯罪
      所得為提領金額之10％，惟被告温士鋒於偵查中係供稱：
      酬勞為提領金額之1至1.5％等語（見偵10067卷二第14頁）
      ，且於原審則供稱：酬勞為提領金額之1％等語（見原審審
      訴卷第114頁）；而被告盧德成於警詢中供稱：酬勞係1天
      2,000元等語（見偵10067號卷一第11頁），及於原審則供
      稱：酬勞為提領金額之1％等語（見原審審訴卷第114頁）
      ，而綜觀全卷均查無被告温士鋒、盧德成之犯罪所得為渠
      等提領金額10％之依據，是以「有疑利於被告」原則，均
      依附表二所示告訴人3人所匯之款項總額，各乘以1％，即
      能得出被告2人之犯罪所得各為1,681元（計算式為：【告
      訴人黃美純、王紀勛、柳珮玲所匯之138,114＋告訴人林晏
      靚、陳涓容所匯之30,000】×1％＝1,681，詳附表一備註欄
      所示），且被告温士鋒、盧德成之犯罪所得均未扣案，皆
      應依刑法第38條之1第1項前段、第3項之規定，併予宣告
      沒收，如全部或一部不能沒收時，追徵其價額。
五、不另為無罪諭知部分
（一）公訴意旨略以：被告温士鋒、盧德成擔任詐騙集團之車手
      而與該詐騙集團成員共同意圖為自己不法之所有，而基於
      三人以上共同詐欺取財之犯意聯絡，由綽號「紫羅蘭」、
      「水晶」、「蘇力」、「綠茶」、「鐵公雞」等人，以手
      機通訊軟體聯絡，將如附表一所示之提款卡交與被告温士
      鋒，並告知密碼；而詐騙集團成員則依附表三所示之詐騙
      手法，向附表三所示之被害人等施以詐術，使渠等匯款至
      詐騙集團指定之帳戶內；而綽號「紫羅蘭」、「水晶」、
      「蘇力」、「綠茶」、「鐵公雞」等人再以手機通訊軟體
      通知被告温士鋒；嗣被告温士鋒則指示被告盧德成前往如
      附表一所示提領地點之自動櫃員機提領款項；待被告盧德
      成提領完畢後，將款項交與被告温士鋒確認金額並分派酬
      勞後，被告温士鋒則以手機通訊軟體與綽號「紫羅蘭」、
      「水晶」、「蘇力」、「綠茶」、「鐵公雞」等人聯絡，
      約定交付款項之地點。因認此部份亦犯刑法第339之4第1
      項第2款三人以上共同犯詐欺取財罪嫌。
（二）惟查，被告温士鋒、盧德成所提領詐欺所得款項之帳戶為
      如附表二「匯入帳戶」欄所示之合作金庫000-0000000000
      000號帳戶及合作金庫000-0000000000000號帳戶，與如附
      表三「被害人」欄所示告訴人遭詐騙而匯款之帳戶（即詳
      如附表三「匯入帳戶」欄所示），均屬不同，是此部分尚
      難認為係被告温士鋒、盧德成共同詐欺取財犯行之一部，
      本應為無罪諭知，惟此部分如成立犯罪，與經本院論罪科
      刑部分，具有接續犯之實質上一罪關係，故不另為無罪諭
      知，併予敘明。
參、無罪部分
一、公訴意旨另略以：被告温士鋒、盧德成擔任詐騙集團之車手
    而與該詐騙集團成員共同意圖為自己不法之所有，而基於三
    人以上共同詐欺取財之犯意聯絡，由綽號「紫羅蘭」、「水
    晶」、「蘇力」、「綠茶」、「鐵公雞」等人，以手機通訊
    軟體聯絡，將如附表四「提領帳戶」欄所示帳戶之提款卡交
    與被告温士鋒，並告知密碼；而詐騙集團成員則依如附表二
    、三所示之詐騙手法，向告訴人黃美純、王紀勛、柳珮伶、
    林晏靚、陳涓容各施以詐術，使渠等匯款至詐騙集團指定之
    帳戶內；而綽號「紫羅蘭」、「水晶」、「蘇力」、「綠茶
    」、「鐵公雞」等人再以手機通訊軟體通知被告温士鋒；嗣
    被告温士鋒則指示被告盧德成前往如附表四所示提領地點之
    自動櫃員機提領款項；待被告盧德成提領完畢後，將款項交
    與被告温士鋒確認金額並分派酬勞後，被告温士鋒則以手機
    通訊軟體與綽號「紫羅蘭」、「水晶」、「蘇力」、「綠茶
    」、「鐵公雞」等人聯絡，約定交付款項之地點。嗣因告訴
    人黃美純、王紀勛、柳珮伶、林晏靚、陳涓容報警處理，經
    警調取自動櫃員機監視器錄影畫面而查悉上情。因認被告温
    士鋒、盧德成均係涉犯刑法第339條之4第1項第2 款之三人
    以上共犯詐欺取財罪嫌。
二、按犯罪事實應依證據認定之，無證據不得認定犯罪事實；被
    告之自白，非出於強暴、脅迫、利誘、詐欺、疲勞訊問、違
    法羈押或其他不正之方法，且與事實相符者，得為證據；不
    能證明被告犯罪者，應諭知無罪之判決，刑事訴訟法第154
    條第2項、第156條第1項、第301條第1項分別定有明文。次
    按事實之認定，應憑證據，如未能發現相當證據，或證據不
    足以證明，自不能以推測或擬制之方法，以為裁判基礎；且
    認定犯罪事實所憑之證據，雖不以直接證據為限，間接證據
    亦包括在內，然而無論直接或間接證據，其為訴訟上之證明
    ，須於通常一般之人均不致有所懷疑，而得確信其為真實之
    程度者，始得據為有罪之認定；又檢察官就被告犯罪事實，
    應負舉證責任，並指出證明之方法，因此，檢察官對於起訴
    之犯罪事實，應負提出證據及說服之實質舉證責任，倘其所
    提出之證據，不足為被告有罪之積極證明，或其指出證明之
    方法，無從說服法院以形成被告有罪之心證，基於無罪推定
    之原則，自應為被告無罪判決之諭知（最高法院40年台上字
    第86號、76台上字第4986號、92年台上字第128號判例意旨
    參照）。
三、惟查，被告温士鋒雖指示被告盧德成於如附表四「提領時間
    」、「提領地點」所示之時、地，提領如附表四「提領金額
    」欄所示之款項，然並無積極證據可認此部分金錢確為詐欺
    所得，且告訴人均未曾指訴渠等遭詐欺之款項曾匯入附表四
    編號1所示之中華郵政帳戶，亦未指稱被告盧德成自如附表
    四編號2所示帳戶提領之9,931元及自如附表四編號3所示帳
    戶提領之11,850元部分，係渠等遭詐欺之金錢，是無積極證
    據可證明被告温士鋒、盧德成如附表編號四所示之提款行為
    ，與對告訴人黃美純、王紀勛、柳珮伶、林晏靚、陳涓容所
    為之加重詐欺犯行有關。綜上，檢察官指訴被告温士鋒、盧
    德成涉犯此部分犯行所憑之證據，未達於使通常一般之人均
    不致有所懷疑，而得確信其為真實之程度，是本院就此部分
    犯行仍無從形成被告温士鋒、盧德成有罪之確信。進而，此
    部分之犯罪事實，尚屬不能證明，依法自應諭知被告温士鋒
    、盧德成無罪。　
據上論斷，應依刑事訴訟法第369條第1項前段、第364條、第299
條第1項前段、第301條第1項，洗錢防制法第14條第1項、第2條
，刑法第11條、第28條、第339條之4第1項第2款、第55條、第51
條第5款、第38條之1第1項前段、第3項，刑法施行法第1條之1第
1項，判決如主文。
本案經檢察官李冠輝提起公訴，檢察官羅建勛到庭執行職務。
中　　華　　民　　國　　109 　年　　7 　　月　　22　　日
                    刑事第九庭  審判長法　官  潘翠雪
                                      法　官  林庚棟
                                      法　官  葉力旗
以上正本證明與原本無異。
如不服本判決，應於收受送達後20日內向本院提出上訴書狀，惟
檢察官就無罪部分須受刑事妥速審判法第9條限制。其未敘述上
訴之理由者，並得於提起上訴後20日內向本院補提理由書(均須
按他造當事人之人數附繕本)「切勿逕送上級法院」。
刑事妥速審判法第9條：
除前條情形外，第二審法院維持第一審所為無罪判決，提起上訴
之理由，以下列事項為限：
一、判決所適用之法令牴觸憲法。
二、判決違背司法院解釋。
三、判決違背判例。
刑事訴訟法第 377 條至第 379 條、第 393 條第 1 款之規定，
於前項案件之審理，不適用之。

                                      書記官  王心琳
中　　華　　民　　國　　109 　年　　7 　　月　　22　　日
附錄：本案論罪科刑法條全文
（一）中華民國刑法第339 條之4
犯第339 條詐欺罪而有下列情形之一者，處1 年以上7 年以下有
期徒刑，得併科1 百萬元以下罰金：
一、冒用政府機關或公務員名義犯之。
二、三人以上共同犯之。
三、以廣播電視、電子通訊、網際網路或其他媒體等傳播工具，
    對公眾散佈而犯之。
前項之未遂犯罰之。 
（二）洗錢防制法第2條
本法所稱洗錢，指下列行為：
一、意圖掩飾或隱匿特定犯罪所得來源，或使他人逃避刑事追訴
     ，而移轉或變更特定犯罪所得。
二、掩飾或隱匿特定犯罪所得之本質、來源、去向、所在、所有
     權、處分權或其他權益者。
三、收受、持有或使用他人之特定犯罪所得。
（三）洗錢防制法第14條
有第二條各款所列洗錢行為者，處 7 年以下有期徒刑，併科新
臺幣 5 百萬元以下罰金。
前項之未遂犯罰之。
前二項情形，不得科以超過其特定犯罪所定最重本刑之刑。

附表一
編號 提領帳戶 提領時間 提領地點 提領金額（新臺幣） 提領車手 備註 1 合作金庫000-0000000000000 106年2月17 日18時58分至20時24分許 新北市○○區○○街00巷0號 20,005元 9,005元 20,005元 10,005元 盧德成 附表一編號1 提領總額為148,045元，附表二編號1至3所示被害人匯款金額總額為138,114元，就差額9,931元部分，另為無罪諭知。    新北市○○區○○街00號 20,005元 20,005元 19,005元      新北市○○區○○街00巷0號 20,005元 10,005元   2 合作金庫000-0000000000000 106年2月21 日20時2分至20時7分許 新北市○○區○○路000號、395號 20,005元 20,005元 20,005元 20,005元 9,005元 盧德成 附表一編號2 提領總額為149,850元，附表二編號4 所示被害人匯款金額總額為3萬元，就差額119,850元部分，另為無罪諭知。   同日20時16分至20時23分許 新北市○○區○○路00號 20,005 元 10,005 元 20,005 元 10,005 元 805 元   

附表二
編號 被害人 詐騙手法 匯款時間 匯款金額（新臺幣） 匯入帳戶 1 告訴人黃美純 詐騙集團成員佯稱係網路購物客服人員，以告訴人黃美純操作錯誤造成重複扣款為由，要求告訴人黃美純依指示操作自動櫃員機，致告訴人黃美純陷入錯誤，依指示匯款至詐騙集團指定之帳戶內 106年2月17日18時57分、20時、20時3分  6,631元 18,985元  2,416元 合作金庫000-0000000000000 2 告訴人王紀勛 詐騙集團成員佯稱係網路購物客服人員，以告訴人王紀勛操作錯誤造成訂購錯誤為由，要求告訴人王紀勛依指示操作自動櫃員機，致告訴人王紀勛陷入錯誤，依指示匯款至詐騙集團指定之帳戶內 106年2月17 日18時30分後某時 20,123 元 合作金庫000-0000000000000 3 告訴人柳珮伶 詐騙集團成員佯稱係網路購物客服人員，以告訴人柳珮伶操作錯誤造成訂購錯誤為由，要求告訴人柳珮伶依指示操作自動櫃員機，致告訴人柳珮伶陷入錯誤，依指示匯款至詐騙集團指定之帳戶內 106年2月17日19時42分至20時25分 29,989元 29,985元 29,985元 合作金庫000-0000000000000 4 告訴人林晏靚陳涓容 詐騙集團成員佯稱係網路購物客服人員，以告訴人林晏靚操作錯誤造成訂購錯誤為由，要求告訴人林晏靚依指示操作自動櫃員機，致告訴人林晏靚陷入錯誤，依指示由自己，並另請友人即告訴人陳涓容匯款至詐騙集團指定之帳戶內 106年2月21 日19時59分 30,000 元 合作金庫000-0000000000000 

附表三
編號 被害人 詐騙手法 匯款時間 匯款金額（新臺幣） 匯入帳戶 1 告訴人王紀勛 詐騙集團成員佯稱係網路購物客服人員，以告訴人王紀勛操作錯誤造成訂購錯誤為由，要求告訴人王紀勛依指示操作自動櫃員機，致告訴人王紀勛陷入錯誤，依指示匯款至詐騙集團指定之帳戶內 106年2月17 日18時30分後某時 12元 0000000000000000 2 告訴人柳珮伶 詐騙集團成員佯稱係網路購物客服人員，以告訴人柳珮伶操作錯誤造成訂購錯誤為由，要求告訴人柳珮伶依指示操作自動櫃員機，致告訴人柳珮伶陷入錯誤，依指示匯款至詐騙集團指定之帳戶內 106年2月17日19時56分至20時31分 29,985元 合作金庫000-0000000000000     29,985元 京城商業銀行000000000000000     29,985元 兆豐國際商業銀行000-00000000000 3 告訴人林晏靚陳涓容 詐騙集團成員佯稱係網路購物客服人員，以告訴人林晏靚操作錯誤造成訂購錯誤為由，要求告訴人林晏靚依指示操作自動櫃員機，致告訴人林晏靚陷入錯誤，依指示由自己，並另請友人即告訴人陳涓容匯款至詐騙集團指定之帳戶內 106年2月21日19時37分至19時40分 5,123元 545元 545元 華南商業銀行000-000000000000     30,000元 29,005元 23,005元 台新商業銀行000-00000000000000     30,000元 29,005元 23,005元 台新商業銀行000-00000000000000 

附表四
編號 提領帳戶 提領時間 提領地點 提領金額（新臺幣） 提領車手 備註 1 中華郵政000-00000000000000 106年2月17日17時42分至18時22分許 新北市○○區○○街00號 20,005元 10,005元 20,005元 10,005元 盧德成    106年2月18日21時42分至18時22分許 新北市○○區○○街00號 20,005元 9,005元   2 合作金庫000-0000000000000 106年2月17 日18時58分至20時24分許 新北市○○區○○街00巷0號 20,005元 9,005元 20,005元 10,005元 盧德成 參附表一編號1 備註欄，指差額9,931 元部分    新北市○○區○○街00號 20,005元 20,005元 19,005元      新北市○○區○○街00巷0號 20,005元 10,005元   3 合作金庫000-0000000000000 106年2月21 日20時2分至20時7分許 新北市○○區○○路000號、395號 20,005元 20,005元 20,005元 20,005元 9,005元 盧德成 參附表一編號2 備註欄，指差額119,850 元部分   同日20時16分至20時23分 新北市○○區○○路00號 20,005元 10,005元 20,005元 10,005元 805元